臺灣高等法院臺中分院刑事判決
110年度交上訴字第1444號
上  訴  人  臺灣南投地方檢察署檢察官     
被      告  張文杰



上列上訴人因被告肇事逃逸案件，不服臺灣南投地方法院110年
度交訴字第3號，中華民國110年5月25日第一審判決（起訴案號
：臺灣南投地方檢察署109年度偵字第3313號），提起上訴，本
院判決如下：
    主  文
原判決撤銷。
甲○○成年人故意對少年犯肇事致人傷害逃逸罪，累犯，處有期
徒刑捌月。
    事  實
一、甲○○於民國109年6月17日13時49分許，無照駕駛車牌號碼00
    0-000號普通重型機車，沿南投縣埔里鎮中山路由西往東方
    向行駛，行經同路段與蜈蚣路交岔路口時，本應注意駕駛時
    ，應遵守道路交通號誌之指示，而依當時天候晴、日間自然
    光線、乾燥柏油路面、無缺陷、無障礙物、視距良好，並無
    不能注意之情事，竟疏未注意當時行向為紅燈，仍冒然闖越
    紅燈通過路口，適有丙○○駕駛車牌號碼000-0000號普通重型
    機車搭載其胞弟即少年潘○群(94年生，年籍詳卷)，沿埔里
    鎮蜈蚣路由南往北方向行駛，欲左轉進入中山路，亦行至該
    路口，2車因而發生碰撞，致潘○群因而受有左肘鈍挫傷之傷
    害（涉犯過失傷害部分，未據告訴)。詎甲○○明知肇事致潘○
    群受傷，竟基於肇事致人傷害而逃逸之犯意，未對潘○群予
    以適當救護或等候警方到場處理，或留下聯絡方式，即逕行
    駕車逃離事故現場，嗣經警據報前往處理，而悉上情。
二、案經南投縣政府警察局埔里分局報告臺灣南投地方檢察署檢
    察官偵查起訴。
    理  由
壹、證據能力方面：
一、按被告以外之人於審判外之陳述，雖不符刑事訴訟法第159
    條之1至第159條之4之規定，然經當事人於審判程序同意作
    為證據，法院審酌該言詞陳述作成時之情況，認為適當者，
    亦得為證據；當事人、代理人或辯護人於法院調查證據時，
    知有刑事訴訟法第159條第1項不得為證據之情形，而未於言
    詞辯論終結前聲明異議者，視為有前項之同意，刑事訴訟法
    第159條之5定有明文。而刑事訴訟法第159條之5立法意旨，
    在於確認當事人對於傳聞證據有處分權，得放棄反對詰問權
    ，同意或擬制同意傳聞證據可作為證據，屬於證據傳聞性之
    解除行為，如法院認為適當，不論該傳聞證據是否具備刑事
    訴訟法第159條之1至第159條之4所定情形，均容許作為證據
    ，不以未具備刑事訴訟法第159條之1至第159條之4所定情形
    為前提。此揆諸「若當事人於審判程序表明同意該等傳聞證
    據可作為證據，基於證據資料愈豐富，愈有助於真實發見之
    理念，此時，法院自可承認該傳聞證據之證據能力」立法意
    旨，係採擴大適用之立場。蓋不論是否第159條之1至第159
    條之4所定情形，抑當事人之同意，均係傳聞之例外，俱得
    為證據，僅因我國尚非採澈底之當事人進行主義，故而附加
    「適當性」之限制而已，可知其適用並不以「不符前4條之
    規定」為要件。惟如符合第159條之1第1項規定之要件而已
    得為證據者，不宜贅依第159條之5之規定認定有證據能力（
    最高法院104年度第3次刑事庭會議決議參照）。本案下列所
    引用之被告以外之人於審判外之陳述，並無符合刑事訴訟法
    第159條之1第1項規定之情形，且檢察官、被告甲○○（下簡
    稱被告）於原審法院審判程序中並不爭執證據能力，另本院
    依法調查上開證據之過程中，檢察官亦未聲明異議，本院審
    酌上開陳述作成時之情況，並無違法取證之瑕疵，認以之作
    為證據為適當，揆諸上開規定，應具有證據能力。
二、本院以下所引用之非供述證據，均與本件事實具有自然關聯
    性，且核屬書證、物證性質，又查無事證足認有違背法定程
    式或經偽造、變造所取得等證據排除之情事，復經本院依刑
    事訴訟法第164條、第165條踐行物證、書證之調查程序，亦
    堪認均有證據能力。
貳、實體方面：
一、認定犯罪事實所憑之證據及理由
 ㈠被告雖未於本院審理期日到庭，然上揭犯罪事實，被告業於原
   審審理時坦承不諱，並經證人即被害人丙○○（參警卷第7至11
   頁，偵卷第22至24頁）、潘○群（參警卷第13至15頁，偵卷第
   23、24頁）於警詢、偵查中證述，及證人即車號000-000號普
   通重型機車使用人林俊成（參警卷第17至19頁）證述明確，
   且有林俊成之指認犯罪嫌疑人紀錄表（參警卷第21至23頁）
   、臺中榮民總醫院埔里分院109年6月19日出具之潘○群診斷證
   明書（參警卷第25頁）、道路交通事故現場圖（參警卷第27
   至28頁）、道路交通事故調查報告表（一）、（二）（參警
   卷第29至31頁）、車號000-000號重型機車車輛詳細資料報表
   （參警卷第47頁）、身分證號查詢機車駕駛人資料（參警卷
   第49頁）、南投縣政府警察局舉發為路道路交通管理事件通
   知單影本2份（參警卷第51頁）、現場及機車毀損照片11張（
   參警卷第53至63頁）、路口監視器錄影畫面翻拍照片7張（參
   警卷第63至69頁）在卷可參，足認被告任意性自白與事實相
   符，堪予採信。
  ㈡按駕駛人駕駛車輛，應遵守道路交通標誌、標線、號誌之指
    示、警告、禁制規定，並服從執行交通勤務之警察或依法令
    執行指揮交通及交通稽查任務人員之指揮。此觀道路交通管
    理處罰條例第4條第2項之規定即明，被告對於前開規定應予
    遵守。又事發當時天候晴、日間自然光線、乾燥柏油路面、
    無缺陷、無障礙物、視距良好，被告並無不能注意之情事，
    竟未遵守行車號誌，即貿然闖越紅燈行駛，致撞擊交岔路口
    行向為綠燈之被害人丙○○、潘○群之車輛，是被告之過失行
    為甚明。又被害人潘○群受有上開傷害結果，係遭被告騎乘
    之普通重型機車撞擊所致，是被告過失行為與告訴人之傷害
    結果間有相當因果關係，被告就本件交通事故具有過失，應
    屬明確。
  ㈢綜上，被告因過失致本件交通事故發生，卻未留待現場等候
    警方到場或留下姓名、聯絡方式即離去現場，本案事證明確
    ，被告犯行堪以認定，應依法論科。
二、論罪理由：
  ㈠按行為後法律有變更者，適用行為時之法律，但行為後之法
    律有利於行為人者，適用最有利於行為人之法律，刑法第2
    條第1項定有明文。查本案被告行為後，刑法第185條之4業
    經修正，並於110年5月28日公布，於同年5月30日施行。修
    正前刑法第185條之4原規定為「駕駛動力交通工具肇事，致
    人死傷而逃逸者，處1年以上7年以下有期徒刑」，修正後則
    規定為「駕駛動力交通工具發生交通事故，致人傷害而逃逸
    者，處6月以上5年以下有期徒刑；致人於死或重傷而逃逸者
    ，處1年以上7年以下有期徒刑」、「犯前項之罪，駕駛人於
    發生交通事故致人死傷係無過失者，減輕或免除其刑」。經
    比較新舊法結果，適用現行之新法即修正後刑法第185條之4
    規定較有利於被告，故依刑法第2條第1項但書規定，應適用
    修正後之規定論處。
  ㈡按刑法第185條之4係於88年刑法修正時為了維護交通安全，
    加強救護，減少被害人之死傷，促使駕駛人於肇事後能對被
    害人即時救護而增訂之新條文。其所保護之法益係在於往來
    交通安全之維護，減少被害人死傷，以保護生命身體之安全
    ，屬重層性法益之犯罪，所著眼者固係公共交通安全之保障
    ，亦兼及使被害人獲得及時救護或其他必要措施而減少死傷
    之個人生命身體法益。故肇事逃逸罪，於侵害公共安全之社
    會法益中，兼具侵害個人生命身體法益之性質。是肇事使未
    滿18歲之少年受傷後故意逃逸，該少年亦為被害人，自應依
    兒童及少年福利與權益保障法第112條第1項前段規定，加重
    其刑（最高法院98年度台上字第2225號判決意旨參照）。而
    兒童及少年福利與權益保障法第112條第1項所定，成年人故
    意對兒童及少年犯罪，除各該罪就被害人係兒童及少年已定
    有特別處罰規定者外，應加重其刑至2分之1，係對被害人為
    未滿18歲之兒童及少年之特殊要件予以加重處罰，乃就犯罪
    類型變更之個別犯罪行為予以加重，屬刑法分則加重之性質
    。經查：被害人潘○群為94年2月生，被告於63年7月生，有
    其2人之個人資料查詢結果在卷可參，被告於案發時為成年
    人，被害人潘○群為未滿18歲之人，被告於事發時知悉與被
    害人丙○○、潘○群之車輛碰撞，致被害人潘○群受有前揭傷害
    ，卻未留下聯絡方式即離去現場，顯係故意對少年犯之，此
    亦為被告於原審準備程序中坦認在卷（參原審卷第172頁）
    ，是核被告所為，係犯兒童及少年福利與權益保障法第112
    條第1項前段、（修正後）刑法第185條之4第1項前段之成年
    人故意對少年犯肇事致人傷害逃逸罪。
  ㈢被告成年人故意對少年犯肇事致人傷害逃逸罪，依兒童及少
    年福利與權益保障法第112條前段規定，應加重其刑。
  ㈣被告於107年間因違反醫療法、妨害公務案件，經臺灣南投地
    方法院以107年度審易字第635號判決判處有期徒刑各4月，
    應執行有期徒刑7月確定；又於同年間因違反醫療法案件，
    經臺灣南投地方法院以107年度審易字第457號判決判處有期
    徒刑2月確定，嗣上開案件經臺灣南投地方法院以108年度聲
    字第281號裁定應執行有期徒刑8月確定，於109年4月6日執
    行完畢（於109年4月7日接續執行另案竊盜拘役40日，於109
    年5月16日出監），有臺灣高等法院被告前案紀錄表在卷可
    參，被告於上揭徒刑執行完畢後，5年以內故意再犯本案有
    期徒刑以上之罪，為累犯，參酌司法院大法官第775號解釋
    意旨，被告於上揭執行期滿後不久又再犯本案，足見其主觀
    上對刑罰之反應力薄弱，予以累犯加重並無侵害人身自由過
    苛而有罪刑不相當之情形，應依刑法第47條第1項規定，予
    以加重其刑，並遞加重之。
  ㈤被告對於本案事故之發生確有過失，已如前述，本案被告自
    無修正後刑法第185條之4第2項減輕或免除其刑規定之適用
    ，併此敘明。
三、撤銷改判理由：
  ㈠原審認被告所犯肇事逃逸罪事證明確，因予論罪科刑，固非
    無見。惟查：被告行為後，刑法第185條之4規定業於110年5
    月28日修正公布施行，並自同年月30日生效，本案經新舊法
    比較結果，應適用新法，有如前述，原審未及審酌及此，自
    有未恰。故檢察官上訴意旨主張原審有上開未及審酌之情事
    ，為有理由，自應由本院將原判決撤銷，另為適法判決。
  ㈡按犯罪之情狀顯可憫恕，認科以最低度刑仍嫌過重者，得酌
    量減輕其刑，刑法第59條定有明文。又刑事審判旨在實現刑
    罰權之分配正義，故法院對有罪被告之科刑，應符合罪刑相
    當之原則，使輕重得宜，罰當其罪，以契合社會之法律感情
    ，此所以刑法第57條明定科刑時應審酌一切情狀，尤應注 
    意該條所列10款事項以為科刑輕重之標準，並於同法第59條
     賦予法院以裁量權，如認犯罪之情狀可憫恕者，得酌量減
    輕 其刑，俾使法院就個案之量刑，能斟酌至當。查本案被
    告所犯（修正後）刑法第185條之4第1項前段之駕駛動力交
    通工具發生交通事故致人傷害逃逸罪之法定刑為「6月以上5
    年以下有期徒刑」，縱依兒童及少年福利與權益保障法第11
    2條前段規定再予加重，其法定最低刑度顯亦已非重。再參
    酌刑法第185條之4規定之立法理由，乃在於為使傷者於行為
    人駕駛動力交通工具發生交通事故之初能獲即時救護，該行
    為人應停留在現場，向傷者或警察等有關機關表明身分，並
    視現場情形通知警察機關處理、協助傷者就醫、對事故現場
    為必要之處置等，故縱使行為人駕駛動力交通工具發生交通
    事故致人死傷係無過失，其逃逸者，亦應為本條處罰範圍，
    以維護公共交通安全及釐清交通事故責任。然被告於發生本
    案交通事故後，竟未採取任何救護措施或報警處理，逕自駕
    車離開肇事現場而逃逸，本院斟酌上情，實難認本案有何客
    觀上足以引起一般同情之顯可憫恕或予以宣告法定最低度刑
    期猶嫌過重之情形存在，核無再行適用刑法第59條規定減輕
    其刑之餘地，併此敘明。
  ㈢爰審酌被告被告因駕車闖越紅燈，不慎致與被害人丙○○、潘○
    群騎乘之機車發生碰撞，致被害人潘○群受傷，卻於發生車
    禍事故後，未為報警救護或留下聯絡資料，逕行駕車離開現
    場，意圖規避應負之責任，幸被害人潘○群所受傷害尚非嚴
    重，然迄今仍未賠償被害人丙○○、潘○群之損害，暨被告於
    原審所述國中肄業之智識程度，於家中幫忙父母親種植茭白
    筍為業，經濟小康，與父母同住之生活狀況等一切情狀，量
    處如主文所示之刑。
四、被告經合法傳喚，無正當理由，未於本院審理期日到庭，爰
    不待其陳述，逕行判決。
據上論結，應依刑事訴訟法第371條、第369條第1項前段、第364
條、第299條第1項前段，兒童及少年福利與權益保障法第112條
前段，刑法第2條第1項、第11條、第185條之4第1項前段（修正
後）、第47條第1項，判決如主文。
本案經檢察官張永政提起公訴，檢察官乙○○到庭執行職務。
中　　華　　民　　國　　110 　年　　8 　　月　　31　　日
            刑事第七庭    審判長法  官  梁  堯  銘
                                法  官  張  智  雄
                                法  官  王  鏗  普
以上正本證明與原本無異。
如不服本判決，應於收受送達後20日內向本院提出上訴書狀，其
未敘述上訴理由者，並得於提起上訴後20日內向本院補提理由書
（均須按他造當事人之人數附繕本）「切勿逕送上級法院」。因
疫情而遲誤不變期間，得向法院聲請回復原狀。
                               書記官  周  巧  屏
　　　　　　　　　　　　　　　 
中　　華　　民　　國　　110 　年　　8 　　月　　31　　日
附錄論罪科刑法條全文：
兒童及少年福利與權益保障法第112條
成年人教唆、幫助或利用兒童及少年犯罪或與之共同實施犯罪或
故意對其犯罪者，加重其刑至二分之一。但各該罪就被害人係兒
童及少年已定有特別處罰規定者，從其規定。
對於兒童及少年犯罪者，主管機關得獨立告訴。
（修正後）刑法第185條之4
駕駛動力交通工具發生交通事故，致人傷害而逃逸者，處6月以
上5年以下有期徒刑；致人於死或重傷而逃逸者，處1年以上7年
以下有期徒刑。
犯前項之罪，駕駛人於發生交通事故致人死傷係無過失者，減輕
或免除其刑。